臺灣新竹地方法院民事小額判決  
111年度竹小字第69號
原      告  趙修華  
訴訟代理人  王啟逡  

            徐詩涵  

被      告  鍾金蘭  
訴訟代理人  趙書筠  
上列當事人間請求給付修繕費用等事件，本院於民國111 年7 月
7日辯論終結，判決如下：
    主      文
原告之訴駁回。
訴訟費用新臺幣壹仟元由原告負擔。
    事實及理由
壹、程序方面：
    按不變更訴訟標的，而補充或更正事實上或法律上之陳述者
    ，非為訴之變更或追加，民事訴訟法第256 條定有明文。本
    件原告起訴時聲明原為：被告應給付原告新臺幣（下同）56
    ,606元，及自民國109年11月1日起至清償日止，按週年利率
    5%計算之利息。嗣於111年3月9日當庭更正請求金額為53,50
    6元（見本院卷第114頁），核原告上開所為，係屬原告就聲
    明誤載予以事實上之更正，並非訴之變更，揆諸首揭規定，
    要無不合，應予准許。
貳、實體方面：　　　
一、原告主張：
　㈠原告及被告分別為門牌號碼新竹市○○○路00巷○○○○○號碼均同
    ）6號5樓、4樓房屋之所有權人，本棟頂樓平台部分為同棟5
    戶住戶所共有，然因年久失修發生滲漏水問題，並由上往下
    向原告房屋滲漏，所生之壁癌嚴重侵蝕屋頂及原告房屋內之
    各個隔間牆面，同社區其他棟對於屋頂漏水之處理施工均採
    用搭建鐵皮屋頂之方式，原告屢次通知被告配合修繕出資均
    未獲置理，被告向原告表示同社區其他屋頂漏水均係頂樓住
    戶自行吸收，要求原告自付屋頂共有部分之修繕費用，為避
    免壁癌繼續擴大造成屋頂更大面積崩損危及原告兒子及分租
    租客之居住安全，原告於105年8月間再次通知修繕仍未果，
    原告僅得先為住戶墊付屋頂部分修繕費用155,030元，依公
    寓大廈管理條例第10條第2項規定，此筆費用應由全體區分
    所有權人依照應有部分比例分擔即31,006元（計算式：155,
    030元×應有部分比例1/5＝31,006元），詎自修繕工程完竣工
    後，被告至今仍不願支付。爰依民法第176條第1項、第177
    條第1項、第179條之規定請求被告給付。
　㈡又被告聲稱本棟樓水塔於110年10月24日發生地震後因受力不
    均造成變形，遂要求全棟進行水塔更換工程，110年10月29
    日施工過程致原水洩出及水管老化滲水，因積漏水處於鐵皮
    屋頂內部，故再次造成原告專有部分漏水，此因被告怠於修
    繕所生之侵權行為損害賠償部分，若欲回復屋況至市場價格
    ，需做防水壁癌處理，頂樓天花板亦同，經鑑價評估所需費
    用為90,000元，應由其餘4戶住戶按比例共同分擔，故原告
    自得向被告請求賠償22,500元（計算式：90,000÷4＝22,500
    ）。依民法第184條第1項前段、第191條第1項前段之規定提
    起本件訴訟。
　㈢以上金額合計為53,506元，並聲明：被告應給付原告53,506
    元，及自109年11月1日起至清償日止，按週年利率5%計算之
    利息。
二、被告則以：
　㈠關於代墊之修繕費用部分：
　　鐵皮屋頂部分屬違建，當初原告未通知被告，且未經住戶同
    意，亦未依公寓大廈管理條例及孟竹社區公寓大廈規約第10
    條第1、2款之規定召開區分所有權人會議決議，隨即擅自搭
    建鐵皮屋，並遭新竹市政府都市發展處判定為違章建築，防
    水工程有諸多處理方式，但原告卻逕以違法搭建鐵皮屋之方
    式為之，其就違建標的所為修繕費用之請求，依民法第71條
    規定，應屬無效；又因去年10月地震造成水塔破裂，經4號
    、6號之共同使用頂樓水塔之10戶住戶同意後始為更換，更
    換總費用為86,000元，每戶分擔8,600元，然被告向已同意
    更換水塔之原告收取費用時，原告卻表示需先繳交105年頂
    樓之鐵皮工程分擔費用30,000元，始支付水塔費用8,600元
    ，並於110年11月17日提起本訴，然原告於頂樓興建違建鐵
    皮屋之時間為105年8月間，原告就此部分請求所據之請求權
    基礎於法有違外，其請求權至今已逾民法2年之時效而消滅
    。此外，頂樓平台部分應為4號及6號等10戶所共有之公共空
    間，而非原告所稱為6號之5戶住戶所共有。
　㈡關於侵權行為損害賠償部分：
　　本棟於110年10月27日經4號1樓住戶發現頂樓水塔破裂，並
    與被告共同獲得4號、6號之10戶住戶同意，由4號1樓屋主洽
    詢水電師傅，於110年10月29日完成水塔更新工程，且在工
    程進行及驗收期間均有於群組提供照片清楚說明，因狀況緊
    急，被告乃先為各住戶代墊水塔更換工程費用。若原告所述
    其專有部分漏水一事屬實，理應立即反應，然原告從未告知
    ，故無住戶知悉上情，況原告已使用新水塔達5個多月卻尚
    未支付分攤費用，應屬直接受益者，何來被告侵權及不當得
    利可言等語置辯。並聲明：原告之訴駁回。
三、得心證之理由：
　㈠經查，6號公寓為5層樓之集合式住宅，原告與被告依序為5樓
    及4樓房屋之區分所有權人，原告房屋上方為頂樓平台，供
    社區各樓層住戶共同使用，屬公用部分，惟頂樓平台有滲漏
    水問題，原告於105年8月間以架設鐵皮遮雨棚（俗稱之鐵皮
    屋）之方式為防水工程處理，該鐵皮屋頂已遭舉發為違建；
    6號公寓因地震致水管破裂，於110年10月下旬曾進行水塔更
    換工程等情，為兩造所不爭執，堪信屬實。
　㈡按適法無因管理，管理人為管理本人事務所生之利益，本即
    歸本人所有，僅管理人為實施管理行為時，為本人支出必要
    或有益之費用，或負擔債務，或受損害時，得請求本人償還
    其費用及自支出時起之利息，或清償其所負擔之債務，或賠
    償其損害，民法第176條第1項定有明文。又管理人雖違反本
    人明示或可得推知之意思而為事務之管理，然其結果如利於
    本人，本人仍得享有因管理所得之利益，而本人所負之義務
    ，則以其所得利益為限，民法第177條第1項定有明文，而不
    適法之無因管理，本人不主張享有無因管理所得之利益時，
    本人與管理人間之法律關係應依不當得利規定處理之，如管
    理事務違反本人明示或可得推知之意思者，雖不能成立適法
    之無因管理，惟因管理事務而本人受有利益，本人又非有受
    此利益之法律上原因，則管理人仍得依關於不當得利之規定
    ，請求返還其利益。
　㈢經查，原告因頂樓漏水而搭建之鐵皮屋頂部分屬違建，此有
    新竹市政府111年5月24日府都使字第1110083457號函在卷可
    稽（本院卷第241頁以下），而該鐵皮屋為鋼鐵造，高度約3
    m，面積約80㎡，違反建築法第25條規定，若未申請補辦建造
    執照，逾期不辦或補辦建造執照手續不合規定，依違章建築
    處理辦法第5條將執行拆除，是以，此鐵皮屋將被拆除，此
    漏水處理方式之費用將白白浪費，難認係依本人明示或可得
    推知之意思，以有利於本人之方法為之，並非適法之無因管
    理，且本人並未獲得任何利益，縱依不適法無因管理第177
    條第1項為請求權基礎，被告對原告亦無義務可言。被告亦
    未得到法律上之利益，原告依不當得利之請求權基礎，亦無
    理由。
　㈣關於原告專有部分漏水，原告主張因被告怠於修繕所生之侵
    權行為損害賠償部分：按承攬人因執行承攬事項，不法侵害
    他人之權利者，定作人不負損害賠償責任。但定作人於定作
    或指示有過失者，不在此限，民法第189 條定有明文。亦即
    定作人召人承攬，除定作或指示有過失者外，對於承攬人因
    執行承攬事項不法侵害他人之權利者，不負損害賠償責任。
    此乃因承攬人執行承攬事項，有其獨立自主之地位，定作人
    對於承攬人並無監督其完成工作之權限，自不能課予防範承
    攬人執行承攬事項不法侵害他人權利之擔保責任。本件係被
    告委由他人進行水塔修繕，承攬人係獨立完成一定之工作物
    ，與僱傭關係係受僱人受雇主指示提供勞務之性質明顯不同
    ，定作人對於承攬人施作之工程並無監督義務，且對於承攬
    過程中可能存在之危險因素，因承攬人具備專業技術及知識
    ，自應較定作人更為熟悉。然原告並未舉證證明被告於定作
    之事項或指示承攬人施作修繕過程中有過失，亦未舉證證明
    專有部分漏水係因承攬人施作之水塔工程所造成，其依民法
    第184條第1項前段、第191條第1項前段之規定請求被告負損
    害賠償，亦無理由。　
四、綜上所述，原告依無因管理、不當得利、侵權行為之法律關
    係，請求被告給付53,506元，及自109年11月1日起至清償日
    止，按週年利率5%計算之遲延利息，為無理由，應予駁回。
五、本件事證已臻明確，兩造其餘之攻擊防禦方法及所提證據，
    於判決結果不生影響，爰不一一論列，附此敘明。
六、訴訟費用負擔之依據：民事訴訟法第78條。並依同法第436
    條之19第1 項規定，確定訴訟費用之負擔如主文第2項所示
    。
中　　華　　民　　國　　111 　年　　8 　　月　　5 　　日
                  新竹簡易庭  法　官  黃致毅
以上正本證明與原本無異。
如不服本判決，須以違背法令為理由，於判決送達後20日內向本
庭提出上訴狀（應按他造當事人之人數附繕本）；如委任律師提
起上訴者，應一併繳納上訴審裁判費。
中　　華　　民　　國　　111 　年　　8 　　月　　5 　　日
                              書記官　蕭宛琴
　　　　　　　　　　　　　　　
附錄：
一、民事訴訟法第436 條之24第2 項：
    對於小額程序之第一審裁判上訴或抗告，非以其違背法令為
    理由，不得為之。
二、民事訴訟法第436 條之25：
    上訴狀內應記載上訴理由，表明下列各款事項：
    ㈠原判決所違背之法令及其具體內容。
    ㈡依訴訟資料可認為原判決有違背法令之具體事實。
三、民事訴訟法第436 條之32條第2 項：
    第438 條至第445 條、第448 條至第450 條、第454 條、第
    455 條、第459 條、第462 條、第463 條、第468條、第469
    條第1 款至第5 款、第471 條至第473 條及第475 條第1 項
    之規定，於小額事件之上訴程序準用之。